【裁判字號】    92,交抗,311
【裁判日期】    920428
【裁判案由】    聲明異議
【裁判全文】
臺灣高等法院臺中分院刑事裁定                    九十二年度交抗字第三一一號
    抗  告  人  交通部公路總局台中區監理所
    代  表  人  陳增義
    異  議  人  甲○○
    即受處分人
右抗告人因受處分人違反交通管理處罰條例案件，不服臺灣臺中地方法院中華民國九
十二年二月二十七日所為裁定（九十二年度交聲字第六九號）提起抗告，本院裁定如
左：
      主  文
抗告駁回。
      理  由
一、抗告意旨略以：本案原舉發單位依法定地址以掛號寄達違反道路交通管理事件通
    知單，通知單遭郵政機關退回，原舉發單位遂依行政程序法第七十四條之規定，
    將文書寄存於送達地之郵政機關，辦理寄存送達，完成送達程序，原審以寄存於
    郵局，與寄存規定之要件不合，撤銷原裁決處分，顯有未洽等語。
二、原審法院以：（一）按違反道路交通管理事件統一裁罰標準及處理細則第十一條
    規定：對於違反本條例之行為，應按其違反條款規定之受處罰對象，填製舉發違
    反道路交通管理事件通知單（以下簡稱通知單），並於被通知人欄予以勾記，其
    通知聯依下列規定辦理：(１)、當場舉發者，被查獲之行為人為受處分人時，駕
    駛人姓名欄，應註明其姓名後，交付該行為人簽名或蓋章收受之；拒絕簽章者，
    並記明其事由，視為已收受；受處分人非該當場被查獲之行為人時，除應填寫駕
    駛人資料外，並應填載查明之受處分之姓名或名稱、地址、車牌號碼及車輛種類
    等資料，再交付被查獲之行為人代收。但經被查獲之行為人拒絕代收者，舉發機
    關應另行送達之。（２）、逕行舉發者，應按已查明之資料填註車牌號碼、車輛
    種類、車主姓名或名稱及地址，並於通知單上方空白處加註逕行舉發之文字後，
    由舉發機關送達被通知人。執行交通勤務警察或依法令執行交通稽查任務人員依
    前項規定舉發時，對於依規定須責令改正、補換牌照、駕照等事項，應當場告知
    該駕駛人或同車之汽車所有人，並於通知單記明其事項或事件情節及處理意見，
    供裁決參考；對於依規定須禁止行駛、禁止駕駛車輛者，亦同。第一項第一款之
    當場舉發違反道路交通管理事件，如交通勤務警察或依法令執行交通稽查任務人
    員使用電腦列印通知單時，其駕駛人姓名，得以違反行為人之身分證統一編號及
    出生年、月、日代之。再違反道路交通管理事件統一裁罰標準及處理細則第四十
    四條第一項規定：違反道路交通管理事件行為人，未依規定自動繳納罰鍰，或未
    依規定到案聽候裁決，處罰機關應於二個月內依標準表逕行裁決之，是受處分人
    自應先受「舉發違反道路交通管理事件通知單」之通知，其始知悉應到案日期，
    否則受處分人即無從知悉應到案日期，主管機關未經合法送達逕行裁決，其裁決
    程序即屬不適法。（二）本件受處分人即異議人甲○○所有之自小客車，因於九
    十年四月三十日九時十四分，在國道一號一五里南向處，超速行駛，經國道公路
    警察局第三警察隊員警逕行舉發，掣立ＺＣ0000000號舉發違反道路交通
    管理事件通知單，固有舉發違反道路交通管理事件通知單影本一紙為證，惟異議
    人聲明異議前來，以其並未收受到前開舉發單，聲請原審法院撤銷原處分等語。
    原審法院依交通部公路局台中區監理所函覆稱前開舉發單業經原舉發單位以大宗
    郵件寄發經郵政機關退回而為寄存送達等語。但寄發並不必然收受，查上開寄發
    舉發單之郵件係寄存郵局因逾期招領被退回，與寄存送達要件不合，是受處分人
    既未收受前揭舉發單，其異議理由為可採，故揆諸前開說明，原處分機關逕予裁
    決，程序上即不適法，因撤銷原處分，由原處分機關重新送達後，再依法裁決云
    云。
三、查異議人所有Ｘ七─一五二二號自用小客車於九十年四月三十日九時十四分，在
    國道一號一五里南向處，超速行駛，經國道公路警察局第三警察隊員警逕行舉發
    ，掣立ＺＣ0000000號舉發違反道路交通管理事件通知單，並載明應於九
    十年六月七日到案。舉發單位將上開舉發違反道路交通管理事件通知單交郵政機
    關送達，因無法會晤本人而被退回。舉發機關因於九十年十一月二十九日再交郵
    送達。郵局送達人員以因未獲會晤本人亦無受領文書之同居人或受僱人或應送達
    處所之接收郵件人員，由郵政機關人員將該通知書依上開寄存送達之有關規定，
    於九十年十二月四日寄存於送達之郵局，此有上開舉發違反道路交通管理事件通
    知單及送達證書可憑均影本。但上開舉發違反道路交通管理事件通知單所載應到
    案日期為九十年六月七日，而寄存送達之日期為九十年十一月二十九日。異議人
    縱已無從依限到案，上開送達難謂合法。抗告人即原裁決機關，未斟酌上開事實
    ，逕行裁決，自有未合。
四、按送達不能依行政程序法第七十二條、第七十三條之規定為之者，得將文書寄存
    送達地之地方自治或警察機關，並作送達通知書兩份，一份黏貼於應受送達人住
    居所、事務所、營業所或其就業處所門首，另一份交由鄰居轉交或置於該送達處
    所信箱或其他適當位置，以為送達。如為郵政機關為送達者，得將文書寄存於送
    達地之郵政機關，行政程序法第七十四條定有明文。查本件應送達異議人之舉發
    違反道路交通管理事通知單，已因未獲會晤本人亦無受領文書之同居人或受僱人
    或應送達處所之接收郵件人員，由郵政機關人員將該通知書依上開寄存送達之有
    關規定，於九十年十二月四日寄存於送達之郵局，此有送達證書可憑。而寄存送
    達係以完成寄存送達之程序後，即生送達之效力，不以應受送達人事實上有至寄
    存文書之自治機關、警察機關或郵政機關領取為必要，本件寄存送達並無瑕疵。
    但因舉發違反道路交通管理事件通知單所載應到案之日期在送達之前，異議人無
    從依限到案，不能認其送達合法生效。原審法院以依交通部公路局台中區監理所
    函覆稱前開舉發單業經原舉發單位以大宗郵件寄發經郵政機關退回而為寄存送達
    等語。但寄發並不必然收受，上開寄發舉發單之郵件係寄存郵局因逾期招領被退
    回，與寄存送達要件不合，是受處分人既未收受前揭舉發單，認異議人之異議有
    理由，將抗告人之原處分撤銷。原審法院與認為送達不合法之理由，雖有不同，
    但原處分有上開瑕疵而應予撤銷之結果則同。抗告人以應送達異議人之舉發違反
    道路交通管理事件通知單己依行政程序法第七十四條規定，將文書寄存於送達地
    之郵政機關，指摘原審裁定不當，其抗告為無理由，應予駁回。
據上論斷，依道路交通案件處理辦法第二十六條，刑事訴訟法第四百十二條，裁定如
主文。
中      華      民      國      九十二   年       四      月   二十八   日
                                      臺灣高等法院臺中分院刑事第九庭
                                            審判長法  官  陳  筱  珮
                                                  法  官  康  應  龍
                                                  法  官  趙  春  碧
右正本證明與原本無異。
不得再抗告。
                                                  書記官  陳  文  琴
中      華      民      國      九十二   年       五月     二     日
                                                                        Ａ


司法院資訊處製作；財團法人民間司法改革基金會備份。
